【裁判字號】    98,交聲,1527
【裁判日期】    981130
【裁判案由】    聲明異議
【裁判全文】
臺灣彰化地方法院交通事件裁定        98年度交聲字第1527號
移送機關    交通部公路總局臺中區監理所彰化監理站
異議人即
受處分人    甲○○
上列異議人即受處分人因違反道路交通管理處罰條例案件，對於
交通部公路總局臺中區監理所彰化監理站民國98年10月2日彰監
四字第裁64-I00000000號處分不服，聲明異議，本院裁定如下：
    主  文
異議駁回。
    理  由
一、原處分意旨略以：異議人即受處分人甲○○於民國98年7 月
    31日上午10時35分許，駕駛車牌號碼QG-9269號自用小客車
    ，行經彰化縣北斗鎮○○路○段607號處，經雷達測速有「汽
    車駕駛人行車速度72公里，限速60公里，超過規定之最高時
    速12公里」之違規行為，為警掣單舉發，並經原處分機關裁
    處受處分人新臺幣（下同）1,600元，並記違規點數1點，於
    法並無不合等語。
二、聲明異議意旨略以：受處分人對於上述時間，駕駛前開車輛
    行經上開地點，並不爭執，然表示伊當時係行駛於慢速車道
    上，而前方距離約100 公尺有一銀色車輛行駛快車道上，員
    警攔阻該銀色車輛未果，才攔阻伊之車輛並告以有違規超速
    、要求簽名，僵持約40分鐘，於伊簽完名後，該員警始將伊
    證件發還，為此不服原處分機關所為之裁罰，爰依法聲明異
    議等語。
三、按汽車駕駛人，行車速度，超過規定之最高時速，或低於規
    定之最低時速，除有第43條第1項第2款情形外，處1,200元
    以上2,400元以下罰鍰；汽車駕駛人有第40條情形，除依原
    規定條款處罰鍰外，並予記違規點數1點，道路交通管理處
    罰條例第40條及第63條第1項第1款分別定有明文。
四、經查：
（一）受處分人於上開時、地，駕駛車牌號碼QG-9269 號自用小
      客車，行經彰化縣北斗鎮○○路○ 段607 號處，經雷達測
      速儀器測得「汽車駕駛人行車速度72公里，限速60公里，
      超過規定之最高時速12公里」之違規事實，為彰化縣警察
      局北斗分局員警依違反道路交通管理處罰條例第40條之規
      定當場舉發，此有98年7 月31日彰警交字第I00000000 號
      舉發違反道路交通管理事件通知單、前開違反道路交通管
      理事件裁決書各1 紙在卷可稽（見本院98年度交聲字第15
      27號卷第8 頁、第9 頁），先予敘明。
（二）受處分人辯稱係員警攔阻該銀色車輛未果，才攔阻伊之車
      輛並告以有違規超速、要求簽名云云。惟證人即舉發本件
      違規行為之執勤員警乙○○到庭證稱：（問：當時受處分
      人的違規情形如何？）當時我們執行取締超速勤務，我們
      是用單點雷達測速器，一次只能鎖定一部車子的速度，如
      果同時有二部車就沒有辦法鎖定，當時看到受處分人駕駛
      車子的速度，大概是70幾公里，是因為她有違規我們才會
      攔停；（問：當時是否有受處分人所言，前面有一部銀色
      的車子快速通過？）沒有，如果沒有違規，我們就不會鎖
      定，就會換一部車子，斗苑路限速60公里，一單點鎖定車
      子，就可以看出車速，如果沒有超速，我們就可以隨時轉
      換到另外一部車；（問：你們是怎麼選擇，以雷達測速器
      鎖定車輛？）我們會先看車子，如果發覺車子的速度很快
      ，我們就會直接鎖定，就算是車子有很多部，鎖定上也不
      會有困難，我們的測速器，鏡頭像望遠鏡，只要看到車子
      有行駛，點有定到，馬上就顯示速度，一有超速，我們就
      立即盤查，如果同時有多部車輛超速，我們沒有辦法全部
      鎖定，只能鎖定一部車輛，所以我們鎖定的車輛不一定是
      速度最快的，但一定是有超速的；（問：當時你攔停受處
      分人的車，有沒有將雷達測速器顯示的車速給受處分人看
      ？）有；（問：那整個雷達測速器顯示的畫面為何？）它
      有顯示地點跟車速，但其他車子或車型沒有辦法顯現，顯
      示地點是以阿拉伯數字表示在幾公里測到的；（問：雷達
      測速器最遠鎖定的距離多少？）只要鏡頭可以看得到移動
      的車子都可以鎖定，不管多遠等語明確（見本院98年度交
      聲字第1527號卷第16至18頁）。茲證人乙○○與受處分人
      間素不相識，亦無親誼、怨仇乙節，分據受處分人及證人
      乙○○當庭陳述明確（見本院98年度交聲字第1527號卷第
      17、18頁），衡情身為公務員之證人乙○○，奉命執行國
      家公權力，應無甘冒偽造文書及偽證罪刑責，故為不實舉
      發及指證之理，其所為之指證自當受正確無誤之推定。
（三）舉發員警所使用之雷達測速儀，係以紅外線鎖定瞄準單一
      違規超速車輛，無照相及顯示測速時間功能，針對超速車
      輛當場攔查，有彰化縣警察局北斗分局98年9 月7 日北警
      分五字第0980015346號書函1 份在卷可參（見本院98年度
      交聲字第1527號卷第10頁）。且該雷達測速儀係由經濟部
      標準檢驗局分別於97年6 月17日、98年7 月10日檢驗合格
      ，有效日期分別至98年6 月30日、99年7 月31日止，有該
      局雷達測速儀檢定合格證書影本2 紙在卷可憑（見本院98
      年度交聲字第1527號卷第19至20頁），是本件雷達測速儀
      既係檢測合格之儀器，其準確性應無疑義，該儀器所測得
      違規之採證數值即具公信力，自可作為執法採證之依據。
      又證人即舉發警員乙○○有將以上開檢定合格之雷達測速
      儀所測得受處分人當時駕駛車輛之速度顯示予受處分人，
      當時顯示之速度為72公里一情，為受處分人及證人乙○○
      分別陳明屬實（見同上本院卷第17頁正反面），是以證人
      乙○○於前揭舉發通知單上記載之車速顯非憑空捏造，此
      外，又查無其他積極證據足認證人舉發不實，依上開第（
      二）段說明，應認證人當時之舉發為真實。至於受處分人
      一再指訴有另部銀色車輛超速云云，然縱令有其他車輛超
      速，殊與受處分人駕車有無超速並無關涉，自無法以當時
      舉發警員未取締其他車輛據為受處分人未超速之證明，受
      處分人此部分所辯，並不足對之為有利之認定。
（四）綜上所述，受處分人確於上開時、地，駕駛車牌號碼QG-9
      269 號自用小客車，有「汽車駕駛人行車速度72公里，限
      速60公里，超過規定之最高時速12公里」之違規行為，原
      處分機關依前揭道路交通管理處罰條例第40條規定裁處受
      處分人罰鍰1,600 元，並計違規點數1 點，於法並無不合
      。受處分人之異議為無理由，應予駁回。
據上論斷，應依道路交通管理處罰條例第87條第2 項，道路交通
案件處理辦法第19條，裁定如主文。
中    華    民    國    98    年    11    月    30    日
                  交通法庭        法  官  周淡怡
以上正本證明與原本無異。
如不服本裁定，應於裁定送達後5 日內，向本院提出抗告狀 (須
附繕本)。
中    華    民    國    98    年    11    月    30    日
                                  書記官  陳文新


司法院資訊處製作；財團法人民間司法改革基金會備份。
